【裁判字號】    95,簡上,522
【裁判日期】    951229
【裁判案由】    妨害家庭
【裁判全文】
臺灣板橋地方法院刑事判決             95年度簡上字第522號
上  訴  人  臺灣板橋地方法院檢察署檢察官
上  訴  人  乙○○
即  被  告
選任辯護人  李志雄  律師
上列上訴人因被告妨害家庭案件，不服本院於民國95年6 月8 日
所為之95年度簡字第3360號第一審簡易判決（原聲請簡易判決處
刑案號：95年度偵字第8164號）提起上訴，本院管轄之第二審合
議庭判決如下：
    主  文
上訴駁回。
乙○○緩刑貳年。
    事實及理由
一、犯罪事實：
    乙○○明知賴瑞珠為甲○○之妻，為有配偶之人，竟基於與
    人相姦之概括犯意，自民國94年1 月間起至同年10月4 日止
    ，在台北縣泰山鄉「山水園汽車旅館」、台北縣新莊市「珈
    多利汽車旅館」及在其台北縣板橋市○○街121 巷2 號4 樓
    之租屋處，與賴瑞珠相姦多次。嗣甲○○因於95年1 月間接
    獲賴瑞珠因涉嫌妨害家庭案件而經臺灣板橋地方法院檢察署
    檢察官聲請簡易判決處刑書，始悉上情。案經甲○○訴由臺
    灣板橋地方法院檢察署檢察官偵查後聲請簡易判決處刑。
二、證據：
    訊據上訴人即被告乙○○於本院審理中，已就上開事實坦承
    不諱，並經告訴人甲○○指述甚明。此外，復有被告之自白
    書、錄音譯文、照片各一件在卷可查，足見被告所為自白與
    事實相符，而得採為認定之依據。本件事證明確，被告犯行
    堪予認定。
三、按被告行為後，刑法及刑法施行法業於94年2 月2 日經總統
    以華總一義字第09400014901 號令修正公布，並於95年7 月
    1 日施行（下稱「新刑法」，修正前刑法下稱「舊刑法」）
    ，參酌最高法院95年5 月23日刑事庭第8 次會議決議結論，
    新刑法第2 條第1 項之規定，係規範行為後法律變更所生新
    舊法律比較適用之準據法，於新刑法施行後，應適用新刑法
    第2 條第1 項之規定，為「從舊從輕」之比較。且比較時，
    應就罪刑有關之共犯、未遂犯、連續犯、想像競合犯、牽連
    犯、結合犯以及累犯加重、自首減輕、暨其他法定加減原因
    與加減例等一切情形，綜其全部罪刑之結果，而為比較，再
    適用有利於行為人之法律處斷。而犯罪在新法施行前，新法
    施行後，緩刑之宣告應適用新法第74條之規定，合先敘明。
    依上述原則綜合比較本件全部罪刑結果：
  (一)新刑法第56條之規定業經刪除，亦即新刑法已無連續犯之規
    定。故連續數行為而犯同一罪名，依舊刑法第56條之規定，
    應以一罪論，且得加重其刑；而新刑法已無連續犯之規定可
    資適用，即應將各次犯行以數罪併合處罰。經比較結果，應
    適用舊刑法關於連續犯之規定，對被告較為有利。
  (二)次按修正前刑法第41條第1 項前段規定：「犯最重本刑為五
    年以下有期徒刑以下之刑之罪，而受六個月以下有期徒刑或
    拘役之宣告，因身體、教育、職業、家庭之關係或其他正當
    事由，執行顯有困難者，得以一元以上三元以下折算一日，
    易科罰金。」，而被告行為時之易科罰金折算標準，依95年
    7 月1 日修正條文施行前罰金罰鍰提高標準條例第2 條前段
    之規定（該條業經總統於95年5 月17日公布刪除，並自95年
    7 月1 日失效），就其原定數額提高為100 倍折算1 日，則
    被告行為時之易科罰金折算標準，應以銀元100 元至300 元
    折算1 日，經折算為新臺幣後，係以新臺幣300 元至900 元
    折算為1 日；惟95年7 月1 日修正條文施行後之刑法第41條
    第1項 前段則規定：「犯最重本刑為五年以下有期徒刑以下
    之刑之罪，而受六個月以下有期徒刑或拘役之宣告者，得以
    新臺幣一千元、二千元或三千元折算一日，易科罰金」，比
    較修正前後之易科罰金折算標準，以舊刑法第41條第1 項前
    段之規定較有利於被告。
  (三)綜上，本件經綜合觀察全部罪刑比較之結果，依修正後刑法
    第2 條第1 項前段規定，應整體適用舊刑法第33條第5 款、
    舊刑法第41條第1項前段及舊刑法第56條之規定之規定。
三、核被告乙○○所為，係犯刑法第239 條後段之相姦罪。其先
    後多次相姦犯行，時間緊接，且所犯為構成要件相同之罪，
    顯係基於概括犯意而為，為連續犯，應依修正前刑法第56條
    之規定論以一罪，並加重其刑。原審以被告罪證明確，適用
    刑法第239 條後段、修正前第56條、修正前第41條第1 項前
    段，修正前罰金罰鍰提高標準條例第2 條，審酌被告犯罪動
    機、目的、知悉賴瑞珠為有配偶之人而仍與之相姦，足以破
    壞他人家庭和諧之所生危害、及犯罪後態度等一切情狀，量
    處有期徒刑3 月，並諭知易科罰金之折算標準，經核認事用
    法均無違誤，量刑亦屬妥適（前述法律修正後應比較新舊法
    之情形，原審雖未及比較，然經比較結果，應適用舊法之規
    定，並無不當），被告上訴指摘原判決不當，為無理由，應
    予駁回。至檢察官上訴意旨以被告未對告訴人表示歉意，亦
    未與告訴人和解賠償其損害，認原審量刑過輕云云。然查，
    被告已於95年9 月22日與告訴人達成和解，並於95年10月4
    日匯款25萬元交付告訴人，有調解筆錄、匯出匯款申請書各
    一件在卷可查，已足見被告犯後態度良好，是檢察官上訴意
    旨亦非有據，亦應予駁回。
四、末查，被告乙○○未曾受有期徒刑以上之宣告，有台灣高等
    法院被告前案紀錄表一件附卷可按，被告因一時失慮而多次
    與有配偶之賴瑞珠相姦，然事後已與告訴人達成和解，足見
    其知所悔悟，經此刑之宣告後，應知警惕而無再犯之虞，本
    院因認暫不執行其刑為當，予以宣告被告緩刑二年，用啟自
    新。
據上論結，應依刑事訴訟法第455 條之1 第1 項、第3 項、第36
8 條，修正後刑法第74條第1項第1 款，判決如主文。
本案經檢察官馬凱蕙到庭執行職務。
中    華    民    國    95    年    12    月    29    日
                  刑事第十四庭  審判長法  官  林海祥
                                      法  官  朱敏賢
                                      法  官  汪怡君
上列正本證明與原本無異。
不得上訴。
                                      書記官  李郁禎
中    華    民    國    95    年    12    月    29    日


司法院資訊處製作；財團法人民間司法改革基金會備份。
